臺灣彰化地方法院民事判決　九十二年度訴字第八二一號
　　原　　　告　甲 ○ ○
　　訴訟代理人　李 宗 炎　律師
　　被　　　告　乙 ○ ○
　　訴訟代理人　柯 開 運　律師
　　　　　　　　林 偉 超　律師
右當事人間請求損害賠償等事件，本院於民國九十二年十二月二十九日言詞辯論終結
，判決如左：
    主      文
被告應給付原告新台幣肆佰萬元。
訴訟費用由被告負擔。
    事實及理由
一、原告起訴主張：兩造為夫妻（現因離婚事件訴訟中），被告未經原告事先同意，
    擅自以理財為由，於八十九年五月至九十年十月間，將伊名下金額合計為新台幣
    （下同）四百萬元之存款或現金，轉存於被告名義之帳戶，詳細轉提情形如附表
    所示，致伊受有損害等情，本於侵權行為及不當得利之法律關係，求為命被告償
    還四百萬元之判決。
二、被告則以：兩造年齡相差十二歲，於八十一年間，由於原告之母生病在彰化基督
    教醫院住院，被告在該醫院擔任義工，雙方因而認識，嗣於八十四、五年間開始
    交往，再於八十七年十二月二十三日結婚。婚前，原告以甜言蜜語及種種行動施
    以愛意，甚至於八十五年九月、同年十月、八十六年十二月間，先後將其向台灣
    人壽、安泰人壽及國泰人壽公司投保之人壽保險，各以未婚妻、未婚妻之女名義
    ，變更身故受益人為被告或被告之女兒楊馥綺，足證善於理財者為原告，並非被
    告。原告於八十九年十二月二十九日，並將其所有坐落彰化縣溪州鄉○○段八八
    地號等六筆土地之應有部分各一○四五○分之六一○，及其上第三八建號房屋贈
    與被告，八十八年至九十一年度之綜合所得稅，原告亦均將被告名下之存款利息
    所得扣繳憑單，持向國稅局申報所得稅。綜此足證，原告主張被告以代為理財為
    由，未經其同意，私下將其定期存款轉到被告名下云云，均屬違背良心之詞，違
    背論理及經驗法則。事實上，各該存款係原告所贈與，被告並非基於侵占、侵權
    行為或不當得利之原因而取得，兩造間就系爭存款亦無借貸、寄託或委託保管之
    關係等語，資為抗辯。
三、原告主張被告於附表所示時間，將其所有合計四百萬元之存款或現金，轉存入被
    告名義帳戶之事實，有其所提存單彙總查詢、郵政存簿儲金簿、優惠儲蓄存款存
    摺、郵政定期存單等影本在卷為證，並為被告所自認，堪信為真實。而該四百萬
    元本為原告所有，何以轉入被告名義之帳戶，雙方之間並未成立借貸、寄託或委
    託保管之法律關係，復據分別陳明無異。茲兩造有爭執者，主要為上開款項名義
    人之異動，是否有經原告事先同意，依舉證責任分配之法則，自應由被告就此有
    利於己之事實，負舉證之責任。
四、被告雖以前揭情詞，辯稱系爭四百萬元係由原告所贈與，且夫妻之間財產之更動
    ，通常都屬於贈與云云。惟查，
  (一)兩造間如何認識、交往及進而結婚，原告在婚前將其所投保之壽險受益人，變更
    為被告或被告之女兒，婚後將土地及建物贈與被告等事實，均與原告是否有事先
    同意將系爭四百萬元轉存入被告帳戶，或係要將該四百萬元贈與被告無關。另原
    告將被告帳戶之存款利息所得，列入綜合所得稅合併申報，乃係基於夫妻應合併
    申報之稅捐法令規定，且時間係在被告將存款以其名義轉存之後，並不足以反推
    原告事先有同意。至夫妻相互間財產之移轉，並不當然為贈與，亦無通常屬於贈
    與之經驗法則存在，被告辯稱夫妻之間財產之更動，通常屬於贈與云云，委無可
    採。
  (二)原告另稱伊發現被告有將其存款轉到被告名下後，向被告追討，被告於九十一年
    八月至同年九月間，合計陸續返還其中五百萬元等語，並提出台灣銀行綜合存款
    存摺交易資料影本為證，被告雖自認有交給原告五百萬元，惟否認為返還存款，
    辯稱係在不堪其擾的情況下，才將該五百萬元贈與原告，希望好聚好散等情。然
    依原告所提亞太銀行員林分行存款存摺之交易資料、匯款回條、存單總彙查詢、
    郵政定期儲金存單等資料所示，被告除系爭四百萬元外，前於八十六年一月十五
    日、八十七年三月十七日，即曾陸續將原告名義之存款合計五百萬元，改以自己
    名義辦理郵政定存，或匯入其自己在世華銀行彰化分行之帳戶。被告嗣後再將五
    百萬元交給原告，衡情顯然係「還錢」之可能性較大。再者，當時兩造之感情雖
    已不睦，但尚未協議離婚，何來「好聚好散」？況如加上系爭四百萬元，原告之
    存款轉為被告之名義，合計達九百萬元，其中由定存中途解約之金額合計有六百
    萬元，惟被告將各該原告名義之定期存款，改以自己名義辦理定期存款，除了存
    款之權利人由原告變更為被告外，根本不能達到任何理財實效，反而會因提前解
    約，而減少利息收入，苟原告係欲將其存款贈與被告，何須如此迫不及待？故被
    告所辯各節，實不符常情，自難採信。此外，被告並不能提出具體證據，證明其
    將系爭四百萬元轉存自己名義，有經原告事先同意，原告主張被告係擅自為之，
    即堪信為實在。
五、按因故意或過失，不法侵害他人之權利者，負損害賠償責任；無法律上之原因而
    受利益，致他人受損害者，應返還其利益，民法第一百八十四條第一項前段、第
    一百七十九條前段定有明文。本件被告未經原告同意，擅自提領原告之存款合計
    四百萬元，再以自己名義辦理定存，已如前述，其所為係故意不法侵害原告之權
    利，且無法律上之原因而受利益，致原告受損害。原告本於侵權行為及不當得利
    之法律關係，請求被告償還四百萬元，於法洵屬正當，應予准許。
據上論結，本件原告之訴為有理由，依民事訴訟法第七十八條，判決如主文。
中　　　華　　　民　　　國　　九十三 　 年　　  一 　　 月　　 十四  　 日
                                    民事第二庭
                                        法　　　官　陳 瑞 水
右為正本係照原本作成。
如對本判決上訴須於判決送達後二十日內向本院提出上訴狀。
中　　　華　　　民　　　國　　九十三　　年　　  一 　　 月　　 十五  　 日
                                        法院書記官　楊 筱 惠
~FO;
┌────────────────────────────────────┐
│附表：                                          九十二年度訴字第八二一號│
├──┬───────────────┬───────────┬─────┤
│編號│甲○○資金之種類及金額(新台幣)│轉存入乙○○帳戶之情形│備      考│
├──┼───────────────┼───────────┼─────┤
│    │北斗郵局                      │年５月６日          │          │
│ １ │郵政儲金五十萬元              │北斗郵局郵政定期存款  │          │
│    │提領日期年５月６日          │五十萬元              │          │
├──┼───────────────┼───────────┼─────┤
│    │北斗郵局                      │年５月日          │          │
│ ２ │郵政儲金二十萬元              │北斗郵局郵政定期存款  │          │
│    │提領日期年５月日          │五十萬元              │          │
│    │加上其餘現金三十萬元          │                      │          │
├──┼───────────────┼───────────┼─────┤
│    │復華商業銀行北斗分行          │年１０月日存入      │          │
│ ３ │六個月定期存款二百萬元        │北斗郵局郵政定期存款  │          │
│    │起存日期年９月日          │                      │          │
├──┼───────────────┼───────────┼─────┤
│    │台灣銀行彰化分行              │                      │          │
│ ４ │優惠儲蓄存款二十六萬元        │90年７月日存入      │          │
│    │提領日期90年７月日          │北斗郵局郵政定期存款  │          │
│    │加上其餘現金二十四萬元        │                      │          │
├──┼───────────────┼───────────┼─────┤
│    │北斗郵局                      │90年１０月日          │          │
│ ５ │郵政儲金二十萬元              │北斗郵局郵政定期存款  │          │
│    │提領日期90年１０月日          │五十萬元              │          │
│    │加上其餘現金三十萬元          │                      │          │
└──┴───────────────┴───────────┴─────┘
